臺灣高等法院臺中分院刑事判決
111年度上易字第346號
上  訴  人  
即  被  告  王西禾


上列上訴人即被告因妨害自由案件，不服臺灣臺中地方法院110
年度訴字第2026號中華民國111年2月15日第一審判決（起訴案號
：臺灣臺中地方檢察署110年度偵字第7042號），提起上訴，本
院判決如下：
    主  文
上訴駁回。
    事  實
一、王西禾因聽聞彭有德在外談論其是非，於民國109年12月26
    日11時許，騎機車行經臺中市○○區○○路000號前時，適遇彭
    有德在該處卸貨，王西禾竟基於恐嚇危害安全之犯意，向彭
    有德恫稱：「要拿開山刀跟你輸贏」等語，使彭有德心生畏
    懼，致生危害於安全。嗣經彭有德之同居人陳靜子報警處理
    ，而循線查悉上情。
二、案經彭有德訴由臺中市政府警察局第四分局報告臺灣臺中地
    方檢察署檢察官偵查起訴。
    理  由
壹、本院審理範圍
    刑事訴訟法第348條於110年6月16日修正公布、同年月18日
    施行，修正後該條規定「上訴得對於判決之一部為之。對於
    判決之一部上訴者，其有關係之部分，視為亦已上訴。但有
    關係之部分為無罪、免訴或不受理者，不在此限。上訴得明
    示僅就判決之刑、沒收或保安處分一部為之。」且依其立法
    理由：「本項但書所稱『無罪、免訴或不受理者』，並不以在
    主文內諭知者為限，即第一審判決就有關係之部分於理由內
    說明不另為無罪、免訴或不受理之諭知者，亦屬之」。另同
    日修正公布、施行之刑事訴訟法施行法第7條之13前段規定
    ：「中華民國110年5月31日修正通過之刑事訴訟法施行前，
    已繫屬於各級法院之案件，於施行後仍適用修正前刑事訴訟
    法第348條規定」。上述「已繫屬於各級法院」之文義，應
    解釋為：應否適用新法規定以決定當事人上訴之範圍，應以
    該案件在新法修正施行前是否已經繫屬於各上訴審法院（即
    第二審、第三審法院）而定。倘新法修正施行時，第一審尚
    未判決或已判決尚未因提起上訴而繫屬於第二審法院，則其
    上訴範圍之認定，應依程序從新原則適用新法之規定。反之
    ，若新法修正施行前，案件已經上訴移審第二審或第三審法
    院繫屬中，基於保障當事人期待利益（信賴保護）、正當防
    禦權以及程序一貫性原則，自仍應適用舊程序法之規定終結
    之。本案係於上開規定修正施行後之111年4月12日始繫屬於
    本院，有本院收文戳章（本院卷第3頁）附卷可考，上訴之
    效力及其範圍，應依修正後刑事訴訟法第348條規定判斷。
    而本案檢察官並未提起上訴，上訴人即被告王西禾（下稱被
    告）僅就原判決有罪部分提起上訴（本院卷第15至21頁），
    是原判決關於不另為不受理諭知部分（即被告所犯刑法第27
    7條第1項傷害罪部分），已經確定，不在本院審理範圍內，
    本院審理範圍僅限於原判決關於被告有罪部分，先予說明。
貳、證據能力之說明
　　檢察官、被告於本院進行準備程序時，對於本案下述具傳聞
    性質之證據資料，均同意具有證據能力，本院審酌上開供述
    證據作成時之情況，證據之取得過程，無不當取供及證明力
    明顯過低之瑕疵，且與待證事實具有關連性，足認為得為本
    案之證據，依刑事訴訟法第159條之5第1項之規定，有證據
    能力；且本案所引用之非供述證據，亦屬合法取得，本院審
    酌該等證據作成及取得之程序均無違法之處，依法均可作為
    認定犯罪事實之證據。
參、認定犯罪事實所憑之證據及理由
    訊據被告固坦承有於上揭時、地與告訴人彭有德相遇並發生
    爭執，惟矢口否認有何恐嚇危害安全犯行，辯稱：我沒有出
    言恐嚇他等語。經查：
一、被告於109年12月26日11時許，騎機車行經臺中市○○區○○路0
    00號前，與告訴人發生爭執乙節，業據被告自承，核與告訴
    人之指訴、證人陳靜子、彭偉程、彭寬和於警詢及偵查中之
    證述情節大致相符，並有員警職務報告1份、員警現場密錄
    器錄影畫面截圖11張、檢察官勘驗筆錄1份附卷可稽（偵卷
    第43、113至123、187頁），此部分事實首堪認定。
二、被告於上揭時、地遇見告訴人後，以「要拿開山刀跟你輸贏
    」等語恐嚇告訴人之事實，業據告訴人於警詢、偵查及原審
    準備程序中指訴綦詳，核與證人即告訴人之同居人陳靜子於
    警詢時證稱：我和彭有德從建國市場回到臺中市○○區○○路00
    0號卸貨，有位男子剛好騎車經過，他便下車對彭有德挑釁
    （說彭有德為何在外面傳說他欠別人錢為什麼到現在還沒錢
    的事情），並言語恐嚇說要拿刀砍殺他等語（偵卷第95至97
    頁）；於偵查時證稱：當天我跟彭有德從建國市場買東西回
    來要卸貨，被告騎乘機車過來看到我在卸貨，被告就下車問
    ：彭有德為何要在朋友間講他壞話，被告就一直靠近彭有德
    一直挑釁，說要拿開山刀砍彭有德等語（偵卷第181頁）均
    相符合，並無齟齬之處，而證人之證述始終一致，且無游移
    、矛盾或歧異之處，益徵上開證述確係基於親自見聞無疑。
    又依告訴人、證人陳靜子所述，案發時被告係自行停車於案
    發地點，而被告於本院審理時自承其與告訴人自95年間因討
    債問題發生嫌隙後十餘年間不曾來往乙節，則被告騎車行至
    案發地點時自行停車之目的，應以告訴人及證人陳靜子所述
    係被告欲向告訴人尋釁，方為合理。則被告有以上開言語恐
    嚇告訴人，尚無悖於經驗法則，且與前揭證人證述及客觀情
    狀相符而堪採信。至被告雖辯稱案發時其係騎乘機車欲往他
    處訪友，行經案發地點時，因告訴人將其攔下，其方與告訴
    人發生衝突等語。然查，被告於本院審理時陳稱其與告訴人
    自95年間因討債問題發生糾紛後，即未曾聯繫，其行經案發
    地點時，告訴人與證人陳靜子正在卸貨等語，核與告訴人及
    證人陳靜子證稱被告到案發地點時告訴人與證人陳靜子正在
    卸貨等語相符。而告訴人及證人陳靜子既忙於卸貨，告訴人
    又豈能時時注意案發地點前過往車輛而及時發現並攔阻自承
    騎乘機車以30、40公里車速通過該處之被告？是被告辯稱其
    係遭告訴人攔下等語，顯與常情不符，而難採信。
三、按刑法第305條所謂致生危害於安全，係指受惡害之通知者
    ，因其恐嚇而生安全上之危險與實害而言（最高法院26年度
    渝非字第15號判決先例意旨參照）。從而刑法第305條恐嚇
    罪之成立，固不以行為人真有加害之意為必要，而被害人是
    否心生畏懼，亦應本於社會客觀經驗法則以為判斷基準。另
    言語是否屬於「加惡害」之事，須該言語在一般人客觀上均
    認為係足以使人心生畏怖，始足當之。是以行為人之言語是
    否屬於惡害通知，須審酌其前後之全文、斯時所受之刺激，
    主客觀全盤情形為斷。查本案被告口出上開言語，就其語句
    文義觀之，確實寓有加惡害於告訴人之生命、身體之意，則
    一般人立於告訴人所處地位於案發時、地聽聞及觀看此過程
    ，確實足使人心生畏怖，且告訴人於原審審理時已敘明其恐
    懼之情（原審卷第53頁），揆諸前揭說明，即已符合恐嚇危
    害安全罪之構成要件。
四、綜上所述，足認被告確有於上開時、地以言語恐嚇告訴人無
    訛，被告上揭所辯，要難憑採。本件事證明確，被告上開犯
    行，洵堪認定，應依法論罪科刑。　　
肆、核被告所為，係犯刑法第305條之恐嚇危害安全罪。
伍、駁回上訴之理由
　　原審以被告犯恐嚇危害安全罪之犯行事證明確，適用相關論
    罪科刑之法律規定，並敘明以行為人之責任為基礎，審酌被
    告以上開言語恐嚇告訴人，使之心生畏懼，所為實非可取，
    且其犯後始終否認犯行，態度不佳。惟念告訴人已於原審審
    理中表示願意原諒其所為等語（原審卷第88頁），兼衡被告
    犯罪之動機、目的、手段，自述學歷為高中肄業之智識程度
    、已婚無小孩、目前無業、經濟情形普通之生活情況（原審
    卷第87頁）等一切情狀，量處拘役40日，並諭知如易科罰金
    ，以新臺幣1000元折算1日之折算標準。經核原審判決之認
    事用法均無違誤，量刑亦屬妥適。被告上訴仍執前詞否認犯
    罪，並無可採，被告本案上訴，為無理由，應予駁回。
據上論斷，應依刑事訴訟法第368條，判決如主文。
本案經檢察官楊凱婷提起公訴，檢察官周穎宏到庭執行職務。
中　　華　　民　　國　　111 　年　　7 　　月　　19　　日
            刑事第三庭  審判長法  官  楊  真  明
                              法  官  邱  顯  祥
                              法  官  李  明  鴻
以上正本證明與原本無異。     
不得上訴。                
                              書記官  陳  慈  傳       
　　　　　　　　　　　　　　　    
中　　華　　民　　國　　111 　年　　7 　　月　　19　　日

附錄本案論罪科刑法條
刑法第305條
以加害生命、身體、自由、名譽、財產之事恐嚇他人，致生危害
於安全者，處2年以下有期徒刑、拘役或9千元以下罰金。